【裁判字號】    98,易,1723
【裁判日期】    980831
【裁判案由】    詐欺
【裁判全文】
臺灣板橋地方法院刑事判決              98年度易字第1723號
公  訴  人  臺灣板橋地方法院檢察署檢察官
被      告  乙○○
上列被告因詐欺案件，經檢察官提起公訴（98年度偵字第15123
號），本院判決如下：
    主  文
乙○○幫助意圖為自己不法之所有，以詐術使人將本人之物交付
，處有期徒刑參月，如易科罰金，以新臺幣壹仟元折算壹日。
    事  實
一、乙○○能預見將自己之金融帳戶提供予不熟識之人使用，可
    能遭利用作為詐欺取財犯罪之取款工具，竟仍不違背其本意
    ，而基於幫助詐欺取財之不確定故意，於民國98年2 月間某
    時，在不詳地點，將其前向上海商業儲蓄銀行蘆洲分行申請
    開立帳號00000000000000號帳戶之金融卡及其密碼，交付予
    姓名年籍不詳之成年人使用，以此方法，幫助該不詳成年人
    向他人實行詐欺取財犯罪。嗣上開向乙○○收集金融帳戶使
    用之不詳成年人及同夥，基於意圖為自己不法所有之犯意，
    於98年2 月24日佯裝是貨運公司及郵局人員，以電話向甲○
    ○詐稱：甲○○先前以網路交易方式購物，付款方法設定錯
    誤，須持金融卡操作自動櫃員機予以更正取消云云，致甲○
    ○陷於錯誤，於同日21時25分許依指示操作自動櫃員機，而
    將新臺幣（下同）29,300元轉帳存入乙○○提供之上開帳戶
    ，隨即由該不詳成年人提領一空。嗣因甲○○察覺受騙，報
    警處理，始循線查悉上情。
二、案經臺北縣政府警察局蘆洲分局報請臺灣板橋地方法院檢察
    署檢察官偵查起訴。
    理  由
一、證據能力部分：按被告以外之人於審判外之言詞或書面陳述
    ，除法律有規定者外，不得作為證據，刑事訴訟法第159 條
    第1 項固定有明文。惟被告以外之人於審判外之陳述，雖不
    符同法第159 條之1 至之4 之規定，而經當事人於審判程序
    同意作為證據，法院審酌該言詞陳述或書面陳述作成時之情
    況，認為適當者，亦得為證據；當事人、代理人或辯護人於
    法院調查證據時，知有第159 條第1 項不得為證據之情形，
    而未於言詞辯論終結前聲明異議者，視為有前項之同意，此
    亦據同法第159 條之5 規定甚明。查本件被告、檢察官於本
    院準備程序中均未就證據能力提出爭執，且迄於言詞辯論終
    結前，亦未就本院所調查之證據主張有刑事訴訟法第159 條
    第1 項不得為證據之情形，應認均已同意得作為本案之證據
    。從而，下述之證據資料縱有屬傳聞證據，且不符刑事訴訟
    法第159 條之1 至之4 之規定者，經本院審酌各該證據資料
    作成時之一切客觀情況，認無不適當之情事，均認有證據能
    力，合先敘明。
二、訊據被告乙○○固坦承伊確有向上海商業儲蓄銀行蘆洲分行
    申請開立帳號00000000000000號帳戶，並領得該帳戶之金融
    卡使用無訛，惟矢口否認有何幫助詐欺之犯行，辯稱：伊沒
    有提供上開帳戶給別人使用，該帳戶之金融卡及密碼係伊於
    98年2 月底去夜市逛街時遺落在外，始淪為他人所用云云。
    惟查：
  (一)被害人甲○○於98年2 月24日，遭不詳之人佯裝是貨運公司
    及郵局人員以電話詐稱：甲○○先前以網路交易方式購物，
    付款方法設定錯誤，須持金融卡操作自動櫃員機予以更正取
    消云云，致甲○○陷於錯誤，於同日21時25分許依指示操作
    自動櫃員機，而將29,300元轉帳存入上海商業儲蓄銀行蘆洲
    分行帳號00000000000000號帳戶，隨即由該不詳成年人提領
    一空等情，業據被害人甲○○於警詢時指述明確，並有上海
    商業儲蓄銀行蘆洲分行98年3 月19日上蘆洲字第09800059號
    函送之交易明細表1 份附卷可稽，顯見該不詳之人係利用被
    害人不設防心理而實行詐欺取財犯罪。而上開被害人轉帳存
    入金錢之帳戶，係被告前於95年1 月27日所申請開立，已領
    得該帳戶之金融卡使用乙節，除據被告供承不諱外，亦有上
    海商業儲蓄銀行蘆洲分行函送之開戶基本資料影本在卷可證
    。故知，上開金融帳戶原係在被告實力支配之下，該帳戶之
    金融卡及密碼均由被告自己持有無誤。詎上開帳戶於97年10
    月30日扣除信用卡帳款後，存款餘額為0 元，有上揭交易明
    細表可考，嗣於98年2 月25日竟遭不詳之人利用作為犯罪取
    財之工具，而被告亦坦承該帳戶之金融卡確已脫離其持有支
    配，且對於上開帳戶何以淪為他人使用，自始至終不能為合
    理之說明（詳下述），足認其有將該帳戶之金融卡及其密碼
    交付予不詳之人，任由該不詳之人使用帳戶無疑。
  (二)被告雖以前詞置辯，惟被告自稱伊已經很久沒有使用上開帳
    戶，且上開帳戶早於97年10月30日扣除信用卡帳款後，存款
    餘額為0 元，已如前述；另供承伊當時尚有其他金融帳戶仍
    在使用中，但去夜市逛街時沒有帶出去等語（見本院卷第23
    頁），倘此，上開帳戶既已很久沒有使用，何以被告去夜市
    ○街竟會隨身攜帶該帳戶之金融卡，反而不帶當時仍有在使
    用之其他帳戶金融卡？已與常情相悖。再者，金融卡設計密
    碼之功能，即在防止他人盜用，倘輕易洩漏密碼予他人知悉
    ，該存款帳戶即置於隨時可遭他人盜用之不安全狀態，衡情
    為被告認知明確。倘果有防止遺忘必要，當可使用相關連之
    文字或其他代號提示之，或另行記錄於他處，詎被告竟稱其
    當時係將密碼直接寫在一張小紙條，非但未分開妥慎保管，
    反而連同金融卡一起置於名片夾裡（見本院卷第22頁反面）
    ，亦與常情有違。此外，被告供稱伊當時係將該置有金融卡
    及密碼紙條之名片夾放在1 個大包包裡，何以獨有該名片夾
    及其他一些VIP 卡、悠遊卡遺落，至於該大包包裡面之其他
    財物並未同時遺落？且金融卡係屬個人帳戶之重要物件，如
    有遺失或遭竊情形，理應及時辦理掛失，始符一般經驗法則
    。詎被告竟謂伊打電話向上海商業儲蓄銀行辦理掛失之時，
    對方表示上開帳戶已經不能使用（見本院卷第18頁反面），
    顯係於不詳之人利用完上開帳戶作為犯罪取款工具後，嗣因
    被害人察覺受騙，報警將該帳戶列為警示帳戶，足認上開帳
    戶金融卡於脫離被告實力支配之後，被告根本沒有及時掛失
    或報警處理，才讓不詳之人詐欺取財得逞。是本件被告申請
    之帳戶確實淪為不詳之人詐騙使用，而被告對於該帳戶何以
    淪為他人使用乙節，竟不能為合理之說明，參以目前社會上
    詐騙歪風盛行，不肖詐騙人士通常僅以區區數千元代價即可
    取得人頭帳戶，其多方設計誘騙被害人，倘無把握能完全支
    配帳戶，豈會貿然指示被害人將金錢轉入該帳戶，以致徒勞
    ？益徵上開帳戶應係被告提供予不詳之人使用至灼。
  (三)查在金融機構開設帳戶、請領存摺及金融卡，一般係供作存
    戶個人資金流通之用，具有強烈之屬人性。又申請開設金融
    帳戶，依目前之社會現狀，鮮有特殊限制，一般民眾皆可於
    存入最低金額後申請開設，且同一人得向不同之金融機構申
    請數個存款帳戶使用，此為眾所週知之事實，故依一般人之
    社會經驗，若遇有不熟識之人不欲使用該人自己名義之金融
    帳戶，反而要求別人提供帳戶使用者，對於該等帳戶是否係
    供合法使用，衡情絕無不起疑心之理。況近年以來，利用電
    話以各式藉口要求被害人轉帳或匯款至特定帳戶之詐財手法
    ，社會上迭有所聞，而被告為具備通常智識程度之成年人，
    對此應無不知之理。從而，被告對於上開向其收集金融帳戶
    使用之不詳之人，可能係利用其所提供之帳戶，作為詐欺取
    財犯罪之用，使偵查機關不易追查，事前應足以預見，竟仍
    將其前向金融機構所申請之金融卡及其密碼，交付予該不詳
    之人使用，顯有容認犯罪事實發生之本意，其有幫助該不詳
    之人利用其金融帳戶實行詐欺取財犯罪之不確定故意及行為
    甚明。
  (四)綜上所述，本件事證已臻明確，被告幫助詐欺取財之犯行洵
    堪認定，應依法論科。
三、按幫助犯之成立，行為人主觀上須有幫助故意，客觀上須有
    幫助行為，意即對於犯罪與正犯有共同之認識，而以幫助之
    意思，對於正犯資以助力，而未參與實施犯罪之行為者而言
    （最高法院75年度台上字第1509號、88年度台上字第1270號
    判決意旨參照）。本件被告將其金融帳戶之金融卡及密碼，
    交付予不詳之人使用，供該不詳之人作為實行詐欺取財犯罪
    之取款工具，顯係基於幫助他人實行詐欺取財犯罪之意思，
    且所為提供金融帳戶之行為，亦屬刑法詐欺取財罪構成要件
    以外之行為，是核被告所為，係犯刑法第30條第1 項前段、
    第339 條第1 項之幫助詐欺取財罪。被告係幫助他人犯罪，
    依刑法第30條第2 項規定減輕其刑。爰審酌被告任意提供金
    融帳戶給不詳之人使用，所為已影響社會正常交易安全，增
    加被害人尋求救濟之困難，並使犯罪之追查趨於複雜，兼衡
    其素行狀況、犯罪之動機、目的、手段及犯後飾詞卸責，未
    見悔意等一切情狀，量處如主文所示之刑，並諭知如易科罰
    金之折算標準。
據上論斷，應依刑事訴訟法第299 條第1 項前段，刑法第30條第
1 項前段、第2 項、第339 條第1 項、第41條第1 項前段，刑法
施行法第1 條之1 ，判決如主文。
本案經檢察官謝岳龍到庭執行職務。
中    華    民    國    98    年    8     月    31    日
                  刑事第十一庭  審判長法  官  陳鴻清
                                      法  官  劉安榕
                                      法  官  朱嘉川
以上正本證明與原本無異。
如不服本判決應於收受送達後10日內向本院提出上訴書狀，並應
敘述具體理由；其未敘述上訴理由者，應於上訴期間屆滿後20日
內向本院補提理由書（均須按他造當事人之人數附繕本）「切勿
逕送上級法院」。
                                      書記官  陳聖儒
中    華    民    國    98    年    9     月    3     日
附錄本案論罪科刑法條：
中華民國刑法第339條
意圖為自己或第三人不法之所有，以詐術使人將本人或第三人之
物交付者，處5 年以下有期徒刑、拘役或科或併科1 千元以下罰
金。
以前項方法得財產上不法之利益或使第三人得之者，亦同。
前二項之未遂犯罰之。


司法院資訊處製作；財團法人民間司法改革基金會備份。
